【裁判字號】    94,訴,1291
【裁判日期】    950822
【裁判案由】    槍砲彈藥刀械管制等
【裁判全文】
臺灣板橋地方法院刑事判決              94年度訴字第1291號
公  訴  人  臺灣板橋地方法院檢察署檢察官
被      告  乙○○
指定辯護人  本院公設辯護人  戊○○
被      告  己○○
指定辯護人  本院公設辯護人  甲○○
上列被告等因違反槍砲彈藥刀械管制條例等案件，經檢察官提起
公訴（94年度偵字第3349號），本院判決如下：
    主  文
乙○○共同未經許可，持有可發射子彈具有殺傷力之金屬玩具手
槍，累犯，處有期徒刑壹年陸月，併科罰金新臺幣拾萬元，罰金
如易服勞役以佰元折算壹日，扣案之仿Derringer 雙管手槍製
造，槍管已貫通，機械性能良好，可擊發適用子彈，具有殺傷力
之金屬玩具手槍壹支（槍枝管制編號：0000000000號）沒收。又
共同意圖為自己不法之所有，而搶奪他人之動產，累犯，處有期
徒刑拾月。應執行有期徒刑貳年貳月，併科罰金新臺幣萬元，
罰金如易服勞役以佰元折算壹日，扣案之仿Derringer 雙管手
槍製造，槍管已貫通，機械性能良好，可擊發適用子彈，具有殺
傷力之金屬玩具手槍壹支（槍枝管制編號：0000000000號）沒收
。
己○○共同未經許可，持有可發射子彈具有殺傷力之金屬玩具手
槍，處有期徒刑壹年貳月，併科罰金新臺幣拾萬元，罰金如易服
勞役以佰元折算壹日，扣案之仿Derringer 雙管手槍製造，槍
管已貫通，機械性能良好，可擊發適用子彈，具有殺傷力之金屬
玩具手槍壹支（槍枝管制編號：0000000000號）沒收。又共同意
圖為自己不法之所有，而搶奪他人之動產，處有期徒刑捌月。應
執行有期徒刑壹年捌月，併科罰金新臺幣萬元，罰金如易服勞
役以佰元折算壹日，緩刑伍年，扣案之仿Derringer 雙管手槍
製造，槍管已貫通，機械性能良好，可擊發適用子彈，具有殺傷
力之金屬玩具手槍壹支（槍枝管制編號：0000000000號）沒收。
    事  實
一、乙○○前於民國（下同）88、89年間因違反毒品危害防制條
    例、竊盜、贓物等案件，先後經本院、臺灣臺北地方法院判
    處有期徒刑10月、5 月、6 月（按上開有期徒刑5 月、6 月
    ，經定其應執行有期徒刑10月）6 月、6 月確定，並定其應
    執行有期徒刑2 年6 月，自89年7 月28日起算執行，於91年
    5 月8 日假釋付保護管束，至91年6 月14日期滿假釋未經撤
    銷，其未經執行之刑，以執行完畢論，竟仍不知悛悔，與其
    同居女友己○○2 人均明知可發射子彈具有殺傷力之金屬玩
    具手槍，係槍砲彈藥刀械管制條例所公告列管之槍枝，未經
    許可，不得持有之，乙○○先於93年1 月初某日，在台北縣
    三重市某不詳地點，自其年籍不詳之友人「李百春」處取得
    仿Derringe r雙管手槍製造，槍管已貫通，機械性能良好，
    可擊發適用子彈，具有殺傷力之金屬玩具手槍乙支（槍枝管
    制編號：00 00000000 號），而未經許可持有之；嗣乙○○
    將上開金屬玩具手槍於同日攜回其台北縣土城市○○路○ 段
    189 巷5 弄19號住處時，己○○即與乙○○基於上開同一犯
    意之聯絡，由己○○先用乙塊布將上開金屬玩具手槍包起來
    後，再藏置在乙○○上開住處陽台櫃子之抽屜內，亦未經許
    可持有之。
二、乙○○與己○○2 人另基於意圖為自己不法所有之犯意聯絡
    ，於94年1 月10日16時30分許，由乙○○騎用登記其母汪蕭
    春英名下之ABJ-505 號機車（按其上懸掛ABJ-505 號車牌乙
    面，在行前已先遭己○○噴上黑漆），載同己○○前往台北
    縣土城市○○路23「OK便利商店」前，由乙○○在上開商店
    外守候把風，己○○乙人即下車先在上開商店前來回走動觀
    望後，再利用上開商店內無其他客人，而僅有一位店員丁○○站在櫃檯後外側收銀機前之機會，進入上開商店內，而直
    接走到上開櫃檯後內側收銀機前，並趁丁○○未及防備之際
    ，逕自彎腰伸手搶取丁○○所有置放該處櫃檯下方之手提包
    乙只（內有丁○○所有之現金新台幣4 萬8 千元、身分證、
    匯豐銀行、中國信託銀行、聯邦銀行信用卡、慶豐銀行、華
    南銀行、郵局、第一銀行金融卡、中國信託銀行、萬泰銀行
    、台北商業銀行現金卡各乙張及台新銀行金融卡2 張），並
    立即轉身逃出上開商店，坐上乙○○所騎用上開機車後座後
    ，一同逃逸離去上開現場。
三、嗣因上開商店附近居民朱紅於上開搶奪案發生前發覺乙○○
    、己○○2 人行跡可疑，而記下上開機車車號後，始經警查
    知乙○○、己○○2 人涉案，再循線前往己○○苗栗縣大湖
    鄉大寮村水頭寮10鄰9 號住處內查獲躲藏該處之乙○○、己○○2 人到案；另乙○○、己○○2 人於遭查獲後警員發覺
    其等2 人另涉上開持有金屬玩具手槍乙支之犯行前，先行主
    動向警員丙○○陳述其等2 人另持有上開金屬玩具手槍乙支
    之犯行，並由己○○帶同警員丙○○等人前往乙○○上開住
    處陽台櫃子抽屜內扣得其等2 人所持有上開金屬玩具手槍乙
    支，而報繳之。
四、案經台北縣政府警察局土城分局報請臺灣板橋地方法院檢察
    署檢察官偵查起訴。
    理  由
一、上開事實業據被告乙○○於本院審理時坦承不諱；訊據被告
    己○○固坦承上開搶奪犯行，惟矢口否認其餘犯行，辯稱：
    伊未曾保管或藏置上開金屬玩具手槍，係在派出所時，乙○○告知伊在那裡，要伊帶同警員返其住處拿取，伊才帶同警
    員回去起出云云。經查：
  (一)被告乙○○部分：
    被告乙○○上開事實一、二之犯行，業據被告乙○○於本院
    審理時均坦承不諱，核與被告己○○於本院審理時供述之情
    節、告訴人丁○○迭次於警詢、偵查中及本院審理時指訴之
    情節及證人汪蕭春英、朱紅2 人於警詢中證述之情節，均相
    符合，復有上開機車之車籍作業系統查詢認可資料、土城分
    局廣福派出所一般陳報單、受理刑事案件報案三聯單各乙紙
    、上開搶案發生時之超商監視錄影畫面勘驗結果（含勘驗附
    件）及扣案之上開金屬玩具手槍乙支，在卷可稽，且扣案之
    上開金屬玩具手槍乙支，經送請內政部警政署刑事警察局鑑
    定之結果，亦認係仿Derringer 雙管手槍製造，槍管已貫通
    ，機械性能良好，可擊發適用子彈，具有殺傷力之金屬玩具
    手槍乙支（槍枝管制編號：0000 000000 號），此有該局94
    年3 月2 日刑鑑字第0940026601號槍彈鑑定書乙份及其照片
    2 張可佐，而上開金屬玩具手槍之槍管內壁雖呈六角形，惟
    並不影響該槍枝發射彈丸之功能，仍可供彈丸通過，應具有
    殺傷力，此亦有該局95年1 月2 日刑鑑字第0940197675號函
    乙份可憑，足堪認定。被告乙○○上開犯行均臻明確，應予
    依法論科。
  (二)被告己○○部分：
  1.搶奪部分：
    被告己○○上開搶奪犯行，業據被告己○○於本院審理時坦
    承不諱，核與被告乙○○於本院審理時供述之情節、告訴人
    丁○○迭次於警詢、偵查中及本院審理時指訴之情節及證人
    汪蕭春英、朱紅2 人於警詢中證述之情節，均相符合，復有
    上開機車之車籍作業系統查詢認可資料、土城分局廣福派出
    所一般陳報單、受理刑事案件報案三聯單各乙紙及上開搶案
    發生時之超商監視錄影畫面勘驗結果（含勘驗附件），在卷
    可稽，足堪認定。被告己○○上開搶奪犯行已臻明確，應予
    依法論科。
  2.持有金屬玩具手槍部分：
  (1)被告己○○於本院審理時雖主張其於警詢及偵查中第一次訊
    問時所述，因當時有服用戒斷毒癮之藥物，致其神智不清，
    故上開詢問及訊問所述，均無證據能力云云。惟經本院檢視
    被告己○○於第一次警詢筆錄之內容，被告己○○不僅尚能
    主張警員在夜間時間對其進行詢問，且被告己○○事後於警
    詢第二次詢問及檢察官第一次（即內勤）訊問時，亦均能切
    中警員及檢察官所提問題，並明確回答該等問題，而無脫離
    題旨，甚至答非所問之情形發生，此有本院當庭勘驗被告己○○先後於警詢及檢察官第一次訊問時之錄音帶及光碟各乙
    片之勘驗結果（見本院卷95年3 月16日審判筆錄第5 頁及其
    附件譯文）為憑，足證被告己○○縱認於上開時地遭警查獲
    之前或當時，果有服用戒斷毒癮之藥物之實，亦應無導致其
    接受上開警詢及偵訊時，有發生心神喪失或精神耗弱之情形
    ，至為顯然。又被告己○○所服用上開戒斷毒癮之藥物，經
    本院函詢苗栗縣大湖鄉大順醫院（按其前身即「全民醫院」
    ）之結果，亦認其所提供被告己○○服用之安眠、鎮靜藥劑
    ，並不會造成被告己○○精神耗弱或心神喪失，此有大順醫
    院覆函乙紙，在卷可稽；另被告己○○雖曾先後於90年6 月
    7 日、92年8 月12日分別前往長庚紀念醫院急診、署立台北
    醫院住院就診過，然被告己○○不僅於長庚紀念醫院急診當
    日即行出院，並無戒毒之就診紀錄，而署立台北醫院亦無被
    告己○○之精神科追蹤戒治紀錄，且被告己○○上開急診及
    住院之時間，先後距本案發生時，亦已有逾2 年以上、近6
    月之久，自不得逕以被告己○○當時之精神狀態，即代表本
    案被告己○○行為之精神狀態，更遑論被告己○○於本案行
    為當時究有無心神喪失或精神耗弱之情形，至為灼然。綜上
    所述，本案被告己○○上開警詢及偵查中第一次訊問時所述
    ，既未見警員或檢察官有以任何強暴、脅迫、利誘、詐欺、
    疲勞訊問、違法羈押或其他不正方法等情形所致，依刑事訴
    訟法156 條第1 項之規定，自均有證據能力，合先敘明。
  (2)被告己○○於於上開時地持有上開金屬玩具手槍乙情，不僅
    業據被告己○○本人迭次於警詢及偵查中供稱：「現場起獲
    制式掌心雷手槍乙把，該手槍是一位大哥給乙○○的，我看
    見後怕乙○○持該手槍惹事，所以將手槍收起來保管」、「
    （該名大哥年籍為何？於何時、地將該槍交給乙○○？）年
    籍我不知道，我只知道他是大哥而已，大約是在半年前，在
    那裡拿給乙○○我不知道，是汪帶回家被我看見的」、「約
    半非前，就是他回家那天，就將該手槍交給我保管」、「（
    槍枝平日何人在保管？）是我把它藏起來的，.... 」 等語
    （見94年度偵字第3349號偵查卷第28、58頁）明確，核與被
    告乙○○迭次於警詢及偵查中供稱：「我沒有使用過那把槍
    隻，我大哥（李百春）送給我，我都當收藏而已，後來我同
    居人（己○○，....）將槍隻藏起來，.... 」 等語（見同
    上偵查卷第13頁）及上開勘驗筆錄附件譯文內容，均相符合
    ，且被告乙○○於警詢時供稱：「.... ， 然後我老婆看到
    之後啊，她就用一塊布把它包起來」等語（見上開勘驗筆錄
    附件譯文第11頁），亦核與證人即警員丙○○於本院審理時
    證稱：「（當時是否注意到槍枝有何外包裝？）印象中是有
    一個襪子之類的布包起來」等語（見本院卷95年7 月25日審
    判筆錄第7 頁）相符，復有扣案之上開金屬玩具手槍乙支，
    在卷可憑，而上開金屬玩具手槍乙支經送請內政部警察局刑
    事警察局鑑定之結果，亦認係仿Derringer 雙管手槍製造，
    槍管已貫通，機械性能良好，可擊發適用子彈，具有殺傷力
    之金屬玩具手槍乙支（槍枝管制編號：0000000000號，雖上
    開金屬玩具手槍之槍管內壁雖呈六角形，惟並不影響該槍枝
    發射彈丸之功能，仍可供彈丸通過，應具有殺傷力），此有
    上開槍彈鑑定書及該局95年1 月2 日刑鑑字第0940197675號
    函各乙份可稽，亦勘認定。被告己○○、乙○○2 人於本院
    審理時所辯云云，應分別係事後卸責及迴護被告己○○之詞
    ，自均不足為有利被告己○○認定之依據，至為顯然。被告
    己○○持有上開金屬玩具手槍乙支之犯行亦臻明確，應予依
    法論科。
二、核被告乙○○、己○○2 人所為，均係犯槍砲彈藥刀械管制
    條例第8 條第4 項之未經許可，持有可發射子彈具有殺傷力
    之金屬玩具手槍罪及刑法第325 條第1 項之意圖為自己不法
    之所有，而搶奪他人之動產罪。按被告2 人上開犯罪後，刑
    法第28條、第33條、第42條、第47條、第51條、第74條有關
    共同正犯、主刑種類、易服勞役、累犯、定執行刑、緩刑之
    規定，業於94年2 月2 日經修正公布，並自95年7 月1 日起
    生效施行，經本院比較其修正前後之規定，以修正前之規定
    ，為有利於被告2 人，應依刑法第2 條第1 項前段之規定，
    從修正前刑法第28條、第33條、第42條、第47條、第51條、
    第74條之規定處斷；另被告己○○以其上開搶奪所為，僅係
    犯刑法之竊盜罪嫌云云，惟被告於取得上開手提包乙只時，
    不僅係利用告訴人丁○○站在一旁外側收銀機前不及防備之
    際，而逕自施以不法腕力搶取得手，且上開手提包係經告訴
    人丁○○前來上開商店上班後，即置放在上開櫃檯後內側收
    銀機下方處，並非供一般入店客人得隨意拿取商品之場所，
    則上開手提包顯仍係屬在告訴人丁○○實力支配占有之下，
    是被告己○○在上開情況之下，逕以不法腕力瞬間奪得上開
    手提包，應已該當刑法搶奪罪之構成要件，而非僅屬和平移
    轉上開手提包占有之竊盜犯罪，合先敘明。被告2 人於上開
    時地遭查獲後，警員發覺被告2 人另涉上開持有金屬玩具手
    槍乙支之犯行前，先行主動向警員丙○○陳述其等2 人另持
    有上開金屬玩具手槍乙支之犯行乙情，業據證人丙○○於本
    院審理時證述屬實，並由被告己○○帶同警員丙○○等人前
    往被告乙○○上開住處陽台櫃子抽屜內扣得被告2 人所持有
    上開金屬玩具手槍乙支，而報繳之，應依槍砲彈藥刀械管制
    條例第18條第1 項前段之規定，均減輕其刑。被告2 人就所
    犯上開2 罪間，均有犯意聯絡及行為分擔（按被告2 人所犯
    未經許可，持有可發射子彈具有殺傷力之上開金屬玩具手槍
    乙罪，係自被告己○○以布包起上開金屬玩具手槍之時起）
    ，依修正前刑法第28條，均為共同正犯。被告2 人就所犯上
    開2 罪，其犯意各別，要件不同，應均予分論併罰。被告乙○○前於88、89年間因違反毒品危害防制條例、竊盜、贓物
    等案件，先後經本院、臺灣臺北地方法院判處有期徒刑10
    月、5 月、6 月（按上開有期徒刑5 月、6 月，經定其應執
    行有期徒刑10月）6 月、6 月確定，並定其應執行有期徒刑
    2 年6 月，自89年7 月28日起算執行，於91年5 月8 日假釋
    付保護管束，至91年6 月14日期滿假釋未經撤銷，其未經執
    行之刑，以執行完畢論，此有被告乙○○之臺灣高等法院被
    告前案紀錄表乙份可佐，其復於5 年內，再犯有期徒刑以上
    之上開之罪，為累犯，應依修正前刑法第47條之規定，加重
    其刑，並依法先加後減之。爰審酌被告2 人明知上開金屬玩
    具手枝乙支，係經公告列管之管制物品，未經許可不得持有
    之，竟向先後單獨及共同持有之，復為其等一己私利，共同
    搶奪告訴人丁○○上開手提包乙只，已嚴重危害社會安全及
    被告2 人犯罪後之態度等一切情狀，各量處如主文所示之刑
    ，再依修正前刑法第51條第5 款、第10款，定其應執行之刑
    ，並就罰金刑部分，依修正前刑法第42條第2 項之規定，均
    諭知易服勞役之折算標準。惟被告己○○前未曾受有期徒刑
    以上刑之宣告，此有被告己○○之臺灣高等法院被告全國前
    案紀錄表乙份可館，其因一時貪慮，致罹刑章，經此教訓，
    當知所惕勵，而無再犯之虞，爰本院認對被告己○○所宣示
    之刑，以暫不執行為適當，並依修正前刑法第74條第1 款，
    諭知緩刑5 年，以啟自新。
三、扣案之上開金屬玩具手槍乙支，屬違禁物，應依修正前刑法
    第38條第1 項第1 款之規定，宣告沒收之。
據上論斷，應依刑事訴訟法第299 條第1 項前段，槍砲彈藥刀械
管制條例第8 條第4 項、第18條第1 項前段，刑法第2 條第1 項
前段、第11條前段、修正前第28條、第325 條第1 項、修正前第
47條、修正前第51條第5 款、修正前第42條第2 項、修正前第74
條第1 款、修正前第38條第1 項第1 款，修正前罰金罰鍰提高標
準條例第2 條，現行法規所定貨幣單位折算新臺幣條例第2 條，
判決如主文。
本案經檢察官黃仙宜到庭執行職務
中    華    民    國    95    年    8     月    22    日
                刑事第十三庭  審判長法  官  戴嘉清
                                    法  官  陳信旗
                                    法  官  林晏鵬
上列正本證明與原本無異。
如不服本判決，應於判決送達後十日內向本院提出上訴狀（應附
繕本），上訴於臺灣高等法院。
                                    書記官  陳君偉
中    華    民    國    95    年    8     月    22    日
附錄法條：槍砲彈藥刀械管制條例第8 條、刑法第325條
槍砲彈藥刀械管制條例第8條
未經許可，製造、販賣或運輸鋼筆槍、瓦斯槍、麻醉槍、獵槍、
空氣槍或第4 條第1 項第1 款所定其他可發射金屬或子彈具有殺
傷力之各式槍砲者，處無期徒刑或5 年以上有期徒刑，併科新臺
幣1 千萬元以下罰金。
未經許可，轉讓、出租或出借前項所列槍枝者，處 5 年以上有期
徒刑，併科新臺幣 1 千萬元以下罰金。
意圖供自己或他人犯罪之用，而犯前二項之罪者，處無期徒刑或
 7 年以上有期徒刑，併科新臺幣 1 千萬元以下罰金。
未經許可，持有、寄藏或意圖販賣而陳列第 1 項所列槍枝者，處
 3 年以上10年以下有期徒刑，併科新臺幣700 萬元以下罰金。
第 1 項至第 3 項之未遂犯罰之。
中華民國刑法第325條（普通搶奪罪）
意圖為自己或第三人不法之所有，而搶奪他人之動產者，處 6 月
以上 5 年以下有期徒刑。
因而致人於死者，處無期徒刑或 7 年以上有期徒刑，致重傷者，
處 3 年以上 10 年以下有期徒刑。
第 1 項之未遂犯罰之。


司法院資訊處製作；財團法人民間司法改革基金會備份。
